臺灣高等法院刑事判決　　　　　　　　　九十一年度上更(一)字第四一二號
　　上　訴　人　臺灣士林地方法院檢察署檢察官
　　被　　　告　丙○○
右上訴人因被告違反稅捐稽徵法等案件，不服臺灣士林地方法院八十五年度訴字第七
六二號，中華民國八十六年十二月三十一日第一審判決（起訴案號：臺灣士林地方法
院檢察署八十五年度偵緝字第一五一號），提起上訴，經判決後，由最高法院第一次
發回更審，本院判決如左：
    主      文
上訴駁回。
    理      由
一、公訴意旨略以：被告丙○○係台北縣汐止鎮○○路九五號五樓之一傑笙鋼鐵股份
    有限公司（以下簡稱：傑笙公司）負責人，為從事業務之人，竟基於為該公司逃
    漏稅捐之故意，於民國（下同）八十三年間，明知甲○○於八十二年間，並未在
    傑笙公司服務，卻虛偽登載薪資為新台幣（下同）三十萬元，於其業務上作成之
    員工八十二年度各類所得扣繳暨免扣繳憑單，並據以作成該公司之八十二年度營
    利事業所得稅結算申報書，將上開不實之薪資金額列為公司成本，向台北縣稅捐
    稽徵處行使報稅，而逃漏營利事業所得稅，足以生損害於甲○○及稅捐稽徵機關
    徵稅之正確性。因認被告丙○○涉犯刑法第二百十六條、第二百十五條及稅捐稽
    徵法第四十一條之罪嫌云云。
二、按犯罪事實應依證據認定之，無證據不得推定其犯罪事實。又不能證明被告犯罪
    者，應諭知無罪之判決，刑事訴訟法第一百五十四條、第三百零一條第一項分別
    定有明文。復按告訴人之告訴，係以使被告受刑事訴追為目的，是其陳述是否與
    事實相符，仍應調查其他事實以資審認，始得為不利被告之認定（最高法院五十
    二年台上字第一三００號判例參照）。又被告否認犯罪事實所持之辯解，縱屬不
    能成立，仍非有積極證據足以證明其犯罪行為，不能遽為有罪之認定；如未能發
    現相當證據，或證據不足以證明，仍不能以推測或擬制之方法，以為裁判基礎（
    最高法院三十年上字第一八三一號、四十年台上字第二八八號判例參照）。且按
    在訴訟上用以證明事實之證據，須於通常一般之人均不致於有所懷疑，而得確信
    其為真實之程度者，始得據以為有罪之認定，倘其證明尚未達到此一程度，而有
    合理之懷疑性存在，致使無從為有罪之確信時，即應為無罪之判決（最高法院七
    十六年台上字第四九八六號判例參照）。本件公訴人認被告涉有違反稅捐稽徵法
    及偽造文書罪嫌，無非以：告訴人甲○○之指訴及被告未能提出具體資料，以證
    明其確係依工頭所提資料報稅，為其主要論據。惟訊之被告固承認上揭甲○○八
    十二年度各類所得扣繳暨免扣繳憑單係其業務上所製作，並據以作成傑笙公司之
    八十二年度營利事業所得稅結算申報書，將上列之薪資金額列為公司成本，持向
    台北縣稅捐稽徵處報稅，惟堅決否認有何違反稅捐稽徵法及偽造文書之犯行，辯
    稱：伊所接之工程，係捆綁鋼筋，採工頭小承包制，工頭承包後，再自行僱用工
    人，僱用之人數及薪資，非伊所管，僅由工頭須提出工人薪資名冊供伊報稅使用
    ，本案甲○○之資料，應係工頭曾劍峰或戊○○或乙○○所提供，甲○○有無在
    伊工地工作，伊係老闆，實不知情，不可能為此戔戔之數而逃稅，絕無偽造文書
    及逃漏稅捐之犯意等語。
三、經查：
  (一)告訴人雖指訴伊未在傑笙公司任職，被告竟冒用伊名義製作傑笙公司八十二年度
    各類所得扣繳暨免扣繳憑單，並提出該扣繳憑單為證（見八十四年度偵字第一五
    七一六號卷第一至三頁）。惟被告所經營之傑笙公司報稅之方式，據證人即該公
    司前任總經理丁○○證稱：「都是工頭提供工資表及身分證影本向會計請款。我
    們都是以固定工程款承包出去，再由工頭提供同額報稅資料。」（見八十五年度
    偵緝字第一五一號偵查卷第二十七頁背面）足見被告辯稱伊係依工頭提供之報稅
    資料申報稅捐之情，應非虛構之詞。參以目前一般商業習慣，在工頭小承包制中
    ，確係俟工作完成後，始由工頭檢附薪資表或其他證明文件，支領全部工程費用
    ，所提示資料正確與否，發包廠商不一定知悉，是被告所辯其依工頭提供之資料
    報稅，對告訴人是否曾受僱於工頭並不知情乙節，尚與社會經驗法則無違。
  (二)被告在同址開設二家公司，一為傑笙公司，一為宏昌鋼鐵有限公司（下簡稱宏昌
    公司），曾劍峰是工程小包，確有向被告負責之公司包工程，但究向何家名義公
    司包工程，則不清楚，又因要辦勞工保險，沒有地方辦，所以借用宏昌公司員工
    名義，參加勞工保險，已經證人即傑笙公司前總經理丁○○供證綦詳（本院更(一)
    卷九十一年六月七日筆錄）衡以掛名參加勞保之情形，所在多有，為眾所週知之
    事實，證人即宏昌公司員工戊○○、乙○○亦到庭證稱曾劍峰確有其人，伊等均
    認識，是工頭，有帶領一批工人等語（本院更(一)卷九十一年六月七日、二十八日
    筆錄），雖曾劍峰已於八十三年十月二十五日死亡，有其戶籍謄本在案（本院上
    訴卷八六、八九頁）可徵，無從傳喚到庭，但被告所辯本件告訴人甲○○之報稅
    資料係曾劍峰所提供，難認即無可信。
  (三)被告曾於八十四年間，因詐欺及偽造文書案，經判處有期徒刑一年六月確定，自
    八十五年五月十日起至八十六年十一月九日止均受羈押處分，此有臺灣士林地方
    法院檢察署刑案資料查註記錄表、執行指揮書在卷可稽。據證人丁○○於檢察官
    偵查中結稱，在被告羈押、服刑中，公司之資料，大都被債權人取走等語（偵緝
    卷二七頁反面）。是被告未能提供具體資料證明其辯詞，此亦為情理之常，尚難
    以被告因故未能提出具體資料，逕為不利於其犯罪事實之認定。
  (四)至於告訴人甲○○之指訴，僅能證明被告負責之傑笙公司有偽報其薪資之事，尚
    難憑以證明被告明知而故為；又證人戊○○、乙○○所述，亦僅證明其二人未將
    告訴人之報稅資料提供給被告使用（本院更(一)卷九十一年六月七日、二十八日筆
    錄），不能據以證明被告係自他人手上取得資料後，明知不實而仍使用。
  (五)此外，已無其他積極、直接證據足以證明被告有明知不實而在業務上製作不實內
    容文書，持以申報逃漏稅捐之犯罪情事，依新修正之刑事訴訟法第一百六十一條
    及第一百六十三條規定精神，實難認公訴人已盡舉證責任，並指出證明之方法，
    以說服法院獲得確信被告犯罪之心證，揆諸前開說明，自應認本件核屬不能證明
    被告犯罪。
四、原審綜合調查證據之結果，認無積極證據足以證明被告犯罪，而諭知無罪之判決
    ，經核尚無不合，檢察官上訴略以：若真有被告所指之工頭，被告何以無法找出
    工頭，況傑笙公司係鋼鐵公司，又何能以一般工地之工頭情形推諉云云，指摘原
    判決不當。惟查：被告並不負自證無罪之責，且檢察官所述亦多所推定，仍無積
    極證據足以證明被告犯罪，故檢察官之上訴為無理由，應予駁回。
據上論斷，應依刑事訴訟法第三百六十八條，判決如主文。
本案經檢察官陳明光到庭執行職務。
中    華    民    國    九十一    年     七         月    二十四        日
                        臺灣高等法院刑事第十四庭
                            審判長法  官  陳  祐  輔
                                  法  官  陳  國  文
      法  官  洪  昌  宏
右正本證明與原本無異。
檢察官如不服本判決應於收受送達後十日內向本院提出上訴書狀，其未敘述上訴之理
由者並得於提起上訴後十日內向本院補提理由書（均須按他造當事人之人數附繕本）
。
                                  書記官  廖  月  女
中    華    民    國    九十一    年     七         月    二十六        日
